【裁判字號】    90,台上,3606
【裁判日期】    900614
【裁判案由】    妨害自由
【裁判全文】
最高法院刑事判決                                九十年度台上字第三六○六號
    上  訴  人  甲○○
    選任辯護人  林春祥律師
右上訴人因妨害自由案件，不服台灣高等法院台中分院中華民國八十八年一月二十九
日第二審判決（八十七年度上訴字第二五六六號，起訴案號：台灣彰化地方法院檢察
署八十年度偵字第二二二九號），提起上訴，本院判決如左：
    主  文
上訴駁回。
    理  由
按刑事訴訟法第三百七十七條規定，上訴於第三審法院，非以判決違背法令為理由，
不得為之。是提起第三審上訴，應以原判決違背法令為理由，係屬法定要件。如果上
訴理由狀並未依據卷內訴訟資料，具體指摘原判決不適用何種法則或如何適用不當，
或所指摘原判決違法情事，顯與法律規定得為第三審上訴理由之違法情形，不相適合
時，均應認其上訴為違背法律上之程式，予以駁回。本件上訴人甲○○上訴意旨略稱
：(一)、民國八十年三月十一日上午，上訴人係到金蜜坊飯店三○八室找朋友楊錫陞，
欲回家時路過三一一室，才進入三一一室與李進財打招呼，原判決竟認上訴人先於八
十年三月十日住進該飯店並在該飯店內共同研商，已有違誤。又上訴人之選任辯護人
在原審聲請借提證人李進財、許佑杰、楊錫陞，以調查上訴人是否去三○八室拜訪楊
錫陞，此與上訴人是否案發前一天即住進金蜜坊飯店之待證事實攸關，原審未予傳訊
，亦未於理由項下說明不予傳訊調查之理由，自有應於審判期日調查之證據而未予調
查及判決不備理由之違法。(二)、上訴人要駕車回家，經李進財要求搭便車，始載李進
財、許佑杰、劉界民回劉界民家，抵達後劉界民自行下車並自行開車，上訴人則載李
進財到華興當舖，李進財在該當舖下車，上訴人即開車離去，未進入當舖，不知劉界
民典當轎車。原審未依上訴人選任辯護人之聲請，借提李進財、許佑杰及傳訊謝耀坤
，以調查上訴人有無強迫劉界民典當轎車及其行動有無受限制，亦有調查未盡之違誤
。(三)、依李進財在警訊、偵查及第一審之供證，劉界民在原審之證述，足徵上訴人不
知李進財等人討債押人，並未參與談判，亦無強押被害人，原判決竟謂上訴人先於案
發前一日在金蜜坊飯店共同研商，及劉界民在偵審中指上訴人始終在場，知情挾持被
害人云云，與卷證資料不符，自有證據上理由之矛盾，且就劉界民、李進財有利上訴
人之證言不予採信，復未說明其理由，顯有判決不備理由之違法云云。
惟查：證據之取捨、事實之認定，乃事實審法院職權行使之範圍，茍其證據之取捨及
事實之認定，不違背經驗法則與論理法則，即不容任意指摘為違法，而據為上訴第三
審之適法理由。原判決依據被害人劉界民在法務部調查局彰化縣調查站 (下稱彰化縣
調查站 )、偵查中及第一審之證述，共同被告李進財、許佑杰、賴憲文及證人謝耀坤
、賴東輝等人在彰化縣調查站之供證，卷附之華興當舖內簿登記本節本、當票二紙、
本票及支票各一紙、受傷診斷書一紙、憲兵司令部刑事支援中心八十年六月十一日（
八十）鑑驗字第二八九○號鑑驗通知書等證據，綜合判斷，認已判決確定之李進財因
向劉界民催討票款未果，乃與賴憲文、許佑杰及上訴人先在金蜜坊飯店共同研商，再
由李進財、許佑杰、賴憲文強押劉界民至該飯店北邊約一百公尺之停車場，上訴人前
往會合後，囑押至金蜜坊飯店三○八室談判，嗣劉界民於行動受限下不得不答應典當
其所有之自用小客車還錢，乃由上訴人駕車先將渠等載往劉界民住處取出汽車證件，
再載至華興當舖，由劉界民典當得款新台幣十六萬元，並交予李進財後，上訴人始與
李進財、賴憲文開車離去，上訴人確有共同剝奪劉界民行動自由之犯行。因而維持第
一審論處上訴人共同以非法方法剝奪人之行動自由罪刑，駁回上訴人在第二審之上訴
，已敘明所憑之證據及認定之理由。而以上訴人否認有妨害自由犯行，辯稱伊係巧遇
李進財等人，雖受渠等之請，代為接送劉界民回家拿取證件，再載至車行，然伊隨即
離去，不知渠等迫債當車還錢之事，李進財因不滿其持有槍枝為伊佈線查獲，故設詞
誣陷云云，乃卸責之詞，不足採信，於理由內詳加說明及指駁。經核所為論斷，均與
卷內資料相符，從形式上觀察，並無認定事實不依證據或有何採證違背經驗法則、論
理法則等違法情形存在。而證據係由法院自由判斷，原判決已論述其係依憑共同被告
李進財、許佑杰在彰化縣調查站之供證，而為上訴人與李進財係於八十年三月十日即
先行住進金蜜坊飯店之判斷理由，自係捨棄上訴人所辯其僅至金蜜坊飯店找楊錫陞之
證據方法，則原審未再傳喚楊錫陞更為無益之調查，即無應於審判期日調查之證據而
未予調查之可言。又證人之證言縱令先後未盡相符或互有矛盾，但事實審法院本於審
理所得之心證，就其證言一部分認為確實可信予以採取，原非法所不許。又同一證人
前後供述證言彼此不能相容，則採信同一證人之部分證言時，當然排除其他部分之證
言，此為法院取捨證據法理上之當然結果，縱未於判決理由內說明捨棄他部分證言，
而僅說明採用某部分證言之理由，於判決本旨亦無影響，此與判決不備理由尚有未合
。原審以劉界民、李進財、許佑杰、賴憲文、賴東輝等人在彰化縣調查站及劉界民在
第一審之供證，認渠等就上訴人事前一天參與研議討債，翌日分擔妨害自由犯行等基
本事實之供述互核一致，為可採信，並以渠等在彰化縣警察局員林分局訊問中雖均供
稱上訴人並未參與討債及挾持云云，乃因上訴人原為該分局之刑警，被害人及其他共
同被告於該分局訊問中不免於人情壓力，自難期渠等為真實之陳述，是該警訊中之供
述，不得資為有利上訴人之論證，要屬事實審法院本於經驗法則，斟酌全卷證據資料
為合理比較後，所為採證認事職權之適法行使，既與證據法則無悖，自無調查未盡或
判決不備理由或證據上理由矛盾之違法。至原判決未就上訴人聲請傳喚前揭證人部分
，說明不予傳喚調查之理由，雖不無微瑕，但於判決之結果顯無影響，依刑事訴訟法
第三百八十條規定，仍不得據為合法之第三審上訴理由。其餘上訴意旨所云，純係就
證據之證明力或原審已說明論斷之事項為事實之爭執，殊非適法之上訴理由。其上訴
違背法律上之程式，應予駁回。
據上論結，應依刑事訴訟法第三百九十五條前段，判決如主文。
中      華      民      國     九十     年      六      月     十四     日
                              最高法院刑事第十庭
                                  審判長法官  陳  炳  煌
                                        法官  陳  正  庸
                                        法官  韓  金  秀
                                        法官  吳  信  銘
                                        法官  徐  文  亮
      右正本證明與原本無異
                                              書  記  官
中      華      民      國     九十     年      六      月     二十     日


司法院資訊處製作；財團法人民間司法改革基金會備份。
